【裁判字號】    99,家訴,162
【裁判日期】    991123
【裁判案由】    宣告分別財產制
【裁判全文】
臺灣高雄地方法院民事判決             99年度家訴字第162號
原      告  台新國際商業銀行股份有限公司
法定代理人  甲○○
訴訟代理人  戊○○
被      告  丁○○
被      告  乙○○○
訴訟代理人  丙○○
上列當事人間請求宣告分別財產制事件，本院於民國99年11月9
日言詞辯論終結，判決如下：
    主  文
被告間之夫妻財產制改用分別財產制。
訴訟費用由被告各負擔二分之一。
    事實及理由
一、原告起訴主張：被告二人為夫妻關係，現婚姻關係尚存續中
    ，伊等婚後未向法院辦理夫妻分別財產制契約登記。被告丁
    ○○向原告申請信用卡，並以訴外人劉佳閔為附卡申請人。
    嗣因積欠原告信用卡消費款新臺幣（下同）325,344 元，經
    原告取得本院簡易庭92年度雄簡字第334 號民事判決暨確定
    證明書在案。因原告對被告丁○○及劉佳閔尚有如上所述之
    債權，期間迭經原告數次催索，惟被告丁○○及劉佳閔均置
    之不理，拒不償還上開債務，經聲請本院強制執行，核發劉
    佳閔之薪資扣押、移轉命令，惟原告每月自劉佳閔扣薪受償
    金額甚低，無法清償所積欠原告之債務，而被告丁○○之財
    產所得已全無可扣押之物，因此原告對於被告丁○○及劉佳
    閔之財產所得為執行，而未得受清償。為此，爰依民法第10
    11條規定，請准宣告被告間之夫妻財產制改為分別財產制等
    語。
二、被告乙○○○未於最後言詞辯論期日到場，亦未提出書狀作
    何聲明或陳述。被告丁○○未於最後言詞辯論期日到場，惟
    先前到場表示無意見。
三、按夫妻未以契約訂立夫妻財產制者，除本法另有規定外，以
    法定財產制，為其夫妻財產制；債權人對於夫妻一方之財產
    已為扣押，而未得受清償時，法院因債權人之聲請，得宣告
    改用分別財產制，民法第1005條、第1011條分別定有明文。
    而所謂未得受清償，包括全無可扣押之物或所扣押之物數量
    不足，及所扣押之財產不足清償該為扣押之債權人債權等情
    形（最高法院89年度台上字第854 號民事判決參照）。經查
    ：原告主張：被告二人之夫妻關係現仍存續中，且未約定夫
    妻財產制之事實，業據提出戶籍謄本2 件、本院登記處函影
    本1 份為證，原告此部分主張堪信為真實。次查，原告復主
    張：被告丁○○積欠原告有如前所述之債務，經強制執行，
    仍未完全受償等事實，亦據原告提出強制執行聲請狀影本1
    件、本院99年度司執字第96837 號執行命令影本2 紙為證，
    亦堪信原告上開主張為真實。則被告二人婚後未以契約訂立
    夫妻財產制，應以法定財產制為渠等之夫妻財產制，現因原
    告即債權人對於被告丁○○之財產強制執行後，仍不足清償
    原告之債權，且被告丁○○名下亦已無財產可供執行。揆諸
    前揭說明，原告自有權聲請宣告被告間之夫妻財產制改為分
    別財產制。從而，原告依據民法第1011條規定，求為判決如
    主文所示，為有理由，應予准許。
四、訴訟費用負擔之依據：民事訴訟法第78條、第85條第1 項前
    段。
中    華    民    國    99    年    11    月    23    日
                  家事庭法  官  郭佳瑛
以上正本係照原本作成。
如對本判決上訴，須於判決送達後20日之不變期間內，向本院提
出上訴狀。
委任律師提起上訴者，應一併繳納上訴審裁判費。
中    華    民    國    99    年    11    月    23    日
                        書記官  曾小玲

司法院資訊處製作；財團法人民間司法改革基金會備份。
